最高法院刑事判決　　　　　　　　　　　　　　　八十七年度台上字第三五六○號
　　上　訴　人　甲 ○ ○
　　選任辯護人　林辰彥律師
　　　　　　　　黃淑怡律師
　　　　　　　　陳志勇律師
右上訴人因違反藥事法案件，不服台灣高等法院中華民國八十七年二月二十四日第二
審更審判決（八十六年度重上更(六)字第八五號，起訴案號：台灣士林地方法院檢察署
七十九年度偵字第三五六二號），提起上訴，本院判決如左：
    主  文
上訴駁回。
    理  由
本件原判決認定：上訴人甲○○與林善繼（已判刑確定）、張亨騰、盧義民、游弋輝
、蔡富娟（以上三人均被日本橫濱地方法院判處有期徒刑七年確定，在日本服刑中）
等人於民國七十六年六月間，共議合夥經營漁業，進口丁香魚出售，約定每人出資新
台幣（以下同）二十五萬元交予張亨騰前往菲律賓採購丁香魚，張亨騰未購得丁香魚
而採購得製作安非他命之原料鹽酸麻黃素一百公斤。甲○○、林善繼、張亨騰、盧義
民、游弋輝、蔡富娟等人為取回出資，乃共同謀議在台灣製造禁藥安非他命（當時尚
未列為麻醉藥品）運往日本販賣圖利，謀議既定，分頭進行，先由林善繼自張亨騰處
取得該批鹽酸麻黃素交予甲○○，甲○○取得該批鹽酸麻黃素後，交與有共同製造安
非他命犯意聯絡已成年之不詳姓名男子在高雄市○○街國民市場附近製成安非他命十
八‧二七五四公斤，七十六年八月間蔡富娟自日本返回台灣，甲○○、游弋輝、蔡富
娟、盧義民、林善繼、張亨騰等人約在高雄見面，商議尋找日本買主，擬運銷往日本
事宜，並製成之安非他命之樣品交予蔡富娟攜往日本以便尋找日本買主，蔡富娟、盧
義民二人遂運用彼等往來日本與國內經商之便利，覓得日本買主「島田」（又稱「大
場」），蔡富娟在日本東京都新宿區ANISE 餐廳將樣品交予「大場」，「大場」於七
十六年十月八日來台，在蔡富娟連絡安排下，由游弋輝、盧義民、甲○○等人與大場
在台北市蔡富娟之母江源女住處洽談安非他命買賣事宜，因「大場」認品質不良而未
談成。「大場」回日本後將安非他命之事告知「大貫陞二」，「大場」與「大貫陞二
」分別於七十七年一月二十三、二十四日到台北查看樣品及洽談交易細節，由游弋輝
、甲○○與「大貫陞二」洽商以每公斤九十萬元日幣價格在釣魚台附近海域交貨，甲
○○並拿出海圖說明位置，但因「大貫陞二」不知交貨地點及價格過高而交易未成。
甲○○因二次交易未談成，急於將安非他命脫手，乃決定先私運至日本後再洽談買賣
事宜，而游弋輝、蔡富娟均為共同出資二十五萬元，購買鹽酸麻黃素供製造安非他命
，運往日本銷售，游弋輝、蔡富娟、盧義民、甲○○商定後，由游弋輝、蔡富娟負責
日本方面之聯絡，找尋買主及由蔡富娟交付安非他命事宜。國內方面乃透過盧義民介
紹而認識在日本經商之詹玄卿，經甲○○、詹玄卿商談，甲○○同意以每公斤五萬元
之酬勞託詹玄卿利用運送傢俱等方式夾帶至日本，詹玄卿因缺錢而當即應允。七十七
年三月中旬，甲○○將製成之安非他命成品交予盧義民，盧義民隨即攜至台北市詹玄
卿處交予詹玄鄉，詹玄卿乃將安非他命分為二包，一包較重藏於傢俱貨櫃中運往日本
兵庫縣姬路市詹玄卿寄宿處，一包較輕則以隨身行李攜帶上飛機帶至日本。七十七年
三月二十五日蔡富娟自日本返台，偕游弋輝同赴高雄，與甲○○、盧義民在甲○○辦
公室見面，甲○○告知該批安非他命已運抵日本，原以每公斤一百七十萬元至二百萬
元日幣之價格再和「大貫陞二」、「大場」洽商買賣事宜，蔡富娟答應返日後再與「
大貫陞二」等買主連絡，亦要求盧義民速到日本處理交貨事宜，盧義民乃於七十七年
四月二日飛抵日本大阪機場，由詹玄卿在機場候機而住宿於詹玄卿在日本之寄宿處。
七十七年四月三日蔡富娟自台返回日本，於七十七年四月六日在東京豐島與「大貫陞
二」、「大場」洽商安非他命交易事宜，但因價格未能談攏而未成。盧義民於七十七
年四月八日在日本詹玄卿寄宿處打電話與蔡富娟聯絡詢問交易情形，蔡富娟告以進行
不順利，盧義民乃於七十七年四月十日到達東京與蔡富娟會合，與日本買主「大貫陞
二」在ANISE 餐廳交涉買賣安非他命，雙方以每公斤一百六十萬元日幣成交，約定於
七十七年四月十五日在ANISE 餐廳交貨付款。盧義民、詹玄卿二人於七十七年四月十
二日將十八‧二七五四公斤之安非他命自詹玄卿在日本兵庫縣姬路市寄宿處，運抵東
京蔡富娟所住公寓內，藏放在蔡富娟房內壁櫥中。七十七年四月十三日游弋輝抵達日
本與盧義民同住於東京豐島區之飯店內，翌日蔡富娟、盧義民將交易細節告知游弋輝
以便與日本買主「大貫陞二」於七十七年四月十五日交易，因「大貫陞二」來電以錢
尚未籌齊為由而暫停交易，「大貫陞二」乃於七十七年四月十六日上午一時許（日本
東京時間）再約蔡富娟、盧義民、游弋輝等三人在ANISE 廳見面，表明擬另介紹買主
。「大貫陞二」於七十七年四月十七日與游弋輝、蔡富娟同至橫濱市「重慶飯店」，
介紹新買主「荒井」與游弋輝、蔡富娟認識商洽安非他命買賣事宜，雙方以每公斤一
百六十五萬元日幣之價格成交十公斤，約定於七十七年四月十八日下午四時在橫濱市
中區山下町七七號假日大飯店一樓咖啡廳交易。盧義民、游弋輝於七十七年四月十八
日上午至蔡富娟住處，從壁櫥中取出安非他命，分成一份為一○‧一五四八公斤，一
份為八‧一二○六公斤，再將該一○‧一五四八公斤安非他命各分成約五公斤後，分
裝於皮箱及手提袋中，搭車前往假日大飯店一樓咖啡廳赴約，因事機不密，盧義民遭
日本當地警察於七十七年四月十八日下午三時四十五分（當地時間）在該咖啡廳查獲
，並扣得安非他命一○‧一五四八公斤，同日下午四時卅五分許（當地時間），游弋
輝由假日大飯店行至日本神奈川縣加賀町警察分局時遭日本警察捕獲，同日下午六時
四十分許（當地時間），日本警方在蔡富娟東京都新宿區高由馬場二丁目七番二十一
號ＳＴＯＲＫ高由馬場二番館四○五號室搜獲安非他命八‧一二○六公斤並逮捕蔡富
娟，詹玄卿則因先數日返回台灣而未被捕獲等情。係以上開事實，業據共同被告游弋
輝、蔡富娟、盧義民於接受日本警方偵訊時供述甚詳，核與上訴人甲○○於七十九年
六月五日警訊及共犯林善繼於同年月十一日警訊時供述之情節相符，並有日本警方扣
押前述禁藥之文件及日本橫濱地方法院判決書乙份在卷可稽，為其所憑之證據及認定
之理由。而以上訴人嗣否認有上揭犯行，並辯稱：伊僅介紹游弋輝、蔡富娟等認識，
對如何私運安非他命至日本不知情。且伊僅受盧義民等人要求而轉交麻黃素及安非他
命，並未製造安非他命，竟被拖下水云云，為飾卸之詞，不足採取，在理由內依調查
所得證據，詳加指駁。及說明上訴人於警訊時供稱：其託詹玄卿運送本件安非他命之
代價為每公斤八萬元云云，與共犯盧義民於日本警方調查時所稱：每公斤運送之代價
為五萬元云云，不相一致，經調查結果，應以後者為可取；又上訴人於偵、審中指稱
：製造安非他命之人為饒和（業經原法院更一審判決無罪確定）核與事實不符，均不
能採為判決基礎之理由。因認上訴人甲○○所為，係犯藥事法第八十二條第一項、第
八十三條第一項之罪。其與林善繼、張亨騰、游弋輝、盧義民、蔡富娟及不詳姓名之
已成年男子間，就製造安非他命部分有犯意之聯絡及行為之分擔；與林善繼、張亨騰
、游弋輝、盧義民、蔡富娟間就販賣安非他命，有犯意之聯絡及行為之分擔；另與詹
玄卿、盧義民、游弋輝、蔡富娟、林善繼、張亨騰間就運送安非他命有犯意之聯絡及
行為之分擔，均為共同正犯。上訴人所犯製造、運送、販賣安非他命各罪間有方法結
果之牽連關係，應從一較重之製造禁藥罪處斷。乃撤銷第一審關於上訴人部分之不當
判決，適用上開法條及刑法第十一條前段、第二條第一項但書（漏引）、第二十八條
、第五十五條、第三十八條第一項第一款，並審酌一切情狀，論上訴人以共同製造禁
藥罪，判處有期徒刑肆年，安非他命非一八‧二七五四公斤係違禁物，應予沒收。並
說明安非他命係於七十九年十月十一日始被列為麻醉藥品管理，在衛生主管機關未公
告列為麻醉藥品前，仍係屬禁藥，應依藥物藥商管理法處斷，然上訴人行為後藥物藥
商管理法業經政府修正為藥事法，於八十二年二月五日公布，同年月七日生效，依刑
法第二條第一項但書（原判決誤載為前段）規定，比較修正前之藥物藥商管理法與修
正後藥事法之規定，以適用修正後之藥事法較有利於上訴人，應依藥事法論處。又上
訴人甲○○製造安非他命之犯罪時間雖在七十七年一月三十日以前，但因其運送、販
賣之行為係在七十七年一月三十日以後，而牽連犯之行為一部分在七十七年一月三十
日以後，不得依中華民國七十七年罪犯減刑條例減刑。本件上訴人犯罪時間雖在中華
民國七十九年十月三十一日以前，然依中華民國八十年罪犯減刑條例第三條第四款之
規定，亦不得減刑。及本件日本警方查獲扣案之安非他命合計為一八‧二七五四公斤
，有日本橫濱地方法院判決書在卷可稽，該違禁物雖經上開日本法院宣告沒收執行，
依法仍應宣告沒收之理由。經核於法尚無違誤。上訴意旨，徒就原審採證認事及量刑
職權之適法行使及原判決理由已經說明之事項，漫事爭執，任意指為違背法令，非有
理由，應予駁回。
據上論結，應依刑事訴訟法第三百九十六條第一項，判決如主文。
中      華      民      國    八十七    年      十      月    二十二    日
                              最高法院刑事第六庭
                                  審判長法官  黃  劍  青
                                        法官  劉  敬  一
                                        法官  林  增  福
                                        法官  邵  燕  玲
                                        法官  張  清  埤
      右正本證明與原本無異
                                              書  記  官
中      華      民      國    八十七    年      十      月    二十九    日
